最高法院刑事判決　　　　　　　九十四年度台非字第二七一號
　　上　訴　人　最高法院檢察署檢察總長
　　被　　　告　甲○○
　　　　　　　　　　　　樓
上列上訴人因被告過失傷害案件，對於台灣台南地方法院中華民
國九十四年五月三十一日第二審確定簡易判決（九十三年度交簡
上字第九九號；聲請簡易判決處刑案號：台灣台南地方法院檢察
署九十三年度偵字第一八號），認為違法，提起非常上訴，本院
判決如下：
    主  文
原判決關於罪刑部分撤銷。
甲○○因過失傷害人致重傷，處拘役伍拾伍日，如易科罰金，以
參佰元折算壹日。
    理  由
非常上訴理由稱：「一按對於未發覺之罪自首而受裁判者，減輕
其刑，刑法第六十二條定有明文。又有罪之判決，於科刑時，除
法律有併科罰金之情形外，僅能諭知一種主刑，如法律規定某行
為，處有期徒刑、拘役或罰金者，係賦予法院選科之權，法院僅
得選擇其一，不得就一罪宣告兩種主刑（貴院八十八年《度》台
非字第一二０號判決參照）。經查原判決認定被告觸犯刑法第二
百八十四條第一項後段過失傷害致重傷罪，並於判決理由詳敘：
『被告於肇事後，未被有偵查權之公務員或機關發覺前，向到場
處理事故之警員胡文進自首，坦承犯行，進而接受裁判，……應
依自首之規定減輕其刑』，而諭知被告拘役五十九日。惟拘役除
有加重之情形外，為一日以上二月未滿，所謂二月未滿，係指六
十日未滿而言，即其上限為五十九日，原判決既認被告符合自首
要件，自應依法減輕其刑，但原判決仍量處被告拘役之最高上限
五十九日，並未依法減輕其刑，揆諸上開說明，原判決顯有適用
法則不當，及主文與理由矛盾之違法。二案經判決確定，且對被
告不利，應依刑事訴訟法第四百四十一條、第四百四十三條提起
非常上訴，以資救濟。」等語。
本院按判決不適用法則或適用不當者，為違背法令，刑事訴訟法
第三百七十八條定有明文。又依刑法第三十三條第四款規定，拘
役除有加重情形外，為一日以上，二月未滿；所謂二月未滿，係
指六十日未滿而言，即其上限為五十九日。是以，拘役除另有加
重情形外，遇有減輕者，減輕後應在五十八日以下，始為適法。
本件原法院管轄之第二審合議庭所為確定判決撤銷同院第一審之
簡易判決，改判認被告甲○○係犯刑法第二百八十四條第一項後
段之因過失傷害人致重傷罪，且以被告係對於未發覺之罪自首而
受裁判，因而依刑法第六十二條前段之規定減輕其刑。原判決既
未說明別有其他加重事由，若處以拘役，依法僅能於五十八日以
下量刑，乃竟科處拘役五十九日，而軼出法定刑度，自屬違背法
令。案經確定，且不利於被告，非常上訴意旨執以指摘，為有理
由，應由本院將原判決關於罪刑部分撤銷，另行判決如主文第二
項所示，以資救濟。
據上論結，應依刑事訴訟法第四百四十七條第一項第一款但書，
刑法第二百八十四條第一項後段、第六十二條前段、第四十一條
，罰金罰鍰提高標準條例第一條前段、第二條前段，判決如主文
。
中　　華　　民　　國　九十四　年   十二 　月    九　　日
                      最高法院刑事第六庭
                          審判長法官  林　增　福
                                法官  邵　燕　玲
                                法官  張　清　埤
                                法官  陳　世　雄
                                法官  陳　朱　貴
      本件正本證明與原本無異
                                      書  記  官
中　　華　　民　　國　九十四　年　 十二 　月 　十四 　日
                                                      ｍ
附錄論罪科刑法條：
刑法第二百八十四條第一項
因過失傷害人者，處六月以下有期徒刑、拘役或五百元以下罰金
，致重傷者，處一年以下有期徒刑、拘役或五百元以下罰金。
